【裁判字號】    88,易,1337
【裁判日期】    890124
【裁判案由】    侵占
【裁判全文】
臺灣嘉義地方法院刑事判決                        八十八年度易字第一三三七號
    公  訴  人  臺灣嘉義地方法院檢察署檢察官
    被      告  丁○○
    選任辯護人  汪玉蓮
                蔡碧仲
                吳碧娟
右列被告因業務侵占案件，經檢察官提起公訴（八十八年度偵字第七二０八號），本
院判決如左：
    主  文
丁○○無罪。
    理  由
一、本件公訴意旨略以：丁○○係韋硯工程股份有限公司（下稱韋硯工程公司）與中
    華工程股份有限公司（下稱中華工程公司）協議標得第二高速公路之雲林斗六至
    至嘉義大林段第Ｃ三四四Ｚ標（斗六段稱Ｃ三四四Ｚ{一}、大林段稱Ｃ三四四Ｚ
    ｛二｝，而業者稱斗六段為三四四標、大林段為三四六標）之路幅開挖及遠運利
    用工程後，再將土方挖運部分轉包於昇捷營造有限公司（下稱昇捷公司），而由
    昇捷公司派駐在嘉義大林段現場擔任土方運送之管理登記工作，竟基於意圖為自
    己不法所有之概括犯意，自民國（下同）八十八年六月中旬起，趁在上開工程地
    段，負責管理公司應將上開嘉義縣大林段（嘉義縣大林鎮中坑里）之第二高速公
    路三四六標施工段之土方回填至上開三四四標之業務機會，將該應回填之土方以
    變易持有為所有之意思予以侵占入己，得手後由不知情之乙○○駕駛車牌ＵＴ－
    三二五號大貨車，載運至雲林縣斗南鎮○○○○道路施工段，以每立方公尺新台
    幣（下同）九十七元之價格出售，再另以韋硯公司在三四四標附近向第二高速公
    路申請合法開採（每立方公尺土方需支付地主三十七元）而欲出售予雲林縣斗南
    鎮○○○○道路施工段之土方，填補予第三四四標之工程，賺取每立方公尺十二
    元之差價，而以此方式共盜賣約四萬餘立方公尺土方，共得利約五十萬元，嗣經
    警於八十八年十月十四日晚上九時許跟監埋伏當場查獲，因認丁○○涉有刑法第
    三百三十六條第二項之業務侵占罪嫌云云。
二、公訴人認被告丁○○涉有上開業務侵占犯嫌，無非係以被告丁○○於警訊中之供
    述、證人丙○○、乙○○及甲○○分別於警訊及偵查中之證詞，及出貨單、協議
    書、現場照片、二高後續計畫雲林嘉義段路線圖等證物，為其論罪之依據。
三、按犯罪事實應依證據認定之，無證據不得推定其犯罪事實；又被告之自白，不得
    作為有罪判決之唯一證據，仍應調查其他必要之證據，以察其是否與事實相符。
    刑事訴訟法第一百五十四條、第一百五十六條第二項分別定有明文。被告丁○○
    固曾於警訊中自白因運送本件工程土方賺取差價約十萬元等語，然於本院審理時
    即堅決否認有何私運土方販賣賺取差價之犯行，辯稱：伊係為縮短運送土方之公
    里數，進而為公司節省運費，所得利益歸公司所有，伊自己並無獲取任何不法之
    利益等語。經查，韋硯工程公司承攬中華工程股份有限公司標得之第二高速公路
    雲林斗六至至嘉義大林段第Ｃ三四四Ｚ標之路幅開挖及遠運利用工程後，韋硯工
    程公司再將土方挖運部分轉包予昇捷公司，有運輸承攬協議書及標前協議書影本
    各乙紙附卷可稽。韋硯工程公司另標得由其位於雲林縣斗六咬狗段之土方合法開
    採區之土方出售予斗南東西向快速道路使用，土方運送部分亦由昇捷公司承攬運
    送，依照合約之約定被告丁○○服務之昇捷公司須負責將第二高速公路之大林中
    坑之三四六標開挖之土方回填至斗六梅林之三四四標，另由斗六咬狗段所採得之
    土方運往斗南東西向快速道路，前者之路程約二四公里，後者之路程約為二十二
    公里，如自咬狗段至梅林第三四四標，約有三、五公里，由中坑第三四六標至斗
    南東西向快速道路，則約有十八公里，此非為證人即韋硯工程公司之實際負責人
    甲○○於本院調查時到庭結證在卷，亦有被告所繪製之相關路程圖乙紙附卷可稽
    。被告辯稱伊為縮短載運土方之路程，而將運送之路程變更為將咬狗段之土方運
    往第三四四標回填，將第三四六標開挖之土方運往斗南東西向快速道路等語，參
    照上開卷附之路程圖，應與常理相符。況昇捷公司運送土方之運費係以距離計算
    ，昇捷公司付給司機之運費距離越長，支出之成本越高，利潤則越微薄，而昇捷
    公司向韋硯工程公司請領運費之方式，係由上游廠商申請直接由中華工程公司匯
    至韋硯工程公司再轉至昇捷公司，被告丁○○根本無法接觸到韋硯公司撥下之運
    費等情，業據證人即昇捷工程公司之負責人吳昇哲到院證述明確，則被告丁○○
    既無法領取昇捷工程公司向韋硯公司請領之運費，其縮短運送行程所節省應支付
    給司機之運費，其利益應歸昇捷工程公司所得，被告根本無法從中獲取任何利益
    。另證人甲○○於本院調查時證稱：「（問：他（指被告）有將你們的土拿去賣
    ？）沒有，中華工程公司有去測量換土量及填土量均符合，沒有少過」等語，益
    證被告亦未將運送之土方出售牟利甚明。從而被告於警訊中之自白顯與事實不符
    ，且無其他證據足以證明被告確有公訴人所指之侵占犯行，即屬不能證明被告犯
    罪，自應諭知無罪之判決。
據上論斷，應依刑事訴訟法第三百零一條第一項，判決如主文。
本案經檢察官林世芬到庭執行職務
中      華      民      國  八十九    年      一      月    二十四    日
                                      臺灣嘉義地方法院刑事第二庭
                                          法  官  曾  文  欣
右正本證明與原本無異。
如不服本判決，應於判決送達後十日內向本院提出上訴狀( 應附繕本 )。
中      華      民      國    八十九    年      一      月    二十五    日
                                          書記官  張  鑽  銘


司法院資訊處製作；財團法人民間司法改革基金會備份。
